4.5 未知の分散
========================================================

**4.5.1 固定の未知の分散:$d$個の逆ガンマ分布**

**gamma 分布のプロット**

```{r, cache=TRUE}
shape <- 10
x <- seq(-1,100,0.1)
rates <- c(0.1,0.5,1.0,5.0)
invisible(lapply(X=rates, FUN=function(rate){
  print(rate)
  plot(x, dgamma(x=x,shape=shape,rate=rate))
  }))
rate <- 0.5
shapes <- c(0.1, 1, 5, 10, 15)
invisible(lapply(X=shapes, FUN=function(shape){
  print(shape)
  plot(x, dgamma(x=x,shape=shape,rate=rate))
  }))

```

**inverse gamma分布**

\[X \sim g(a,b), Y = \frac{1}{X} \]

the inverse gamma density
\[IG(y)dy = g(x;a,b)dx\]
\[IG(y) = g(\frac{1}{y};a,b) y^{-2}\]

```{r, cache=TRUE}
shape <- 1
y <- seq(-0.1,5,0.001)
rates <- c(0.01,0.1,0.5,1.0,5.0)
invisible(lapply(X=rates, FUN=function(rate){
  print(rate)
  plot(y, y^(-2) * dgamma(x=(1/y),shape=shape,rate=rate))
  }))
rate <- 0.5
shapes <- c(0.01,0.1, 1, 5, 10, 15)
invisible(lapply(X=shapes, FUN=function(shape){
  print(shape)
  plot(y, y^(-2) * dgamma(x=(1/y),shape=shape,rate=rate))
  }))
```

Modelling the investment amounts in Spain

linear growth model with unknown variances

\[Y_t = \mu_t + v_t\]
\[\mu_t = \mu_{t-1} + \beta_{t-1} + w_{\mu,t}\]
\[\beta_t = \beta_{t-1} + w_{\beta, t} \]

$$v_t \sim N(0,V_t), w_{\mu, t} \sim N(0,W_{\mu,t}),
w_{\beta, t} \sim N(0,W_{\beta,t})$$

精度に対する事前分布の平均と分散を適当に設定する.properly  
観測値の精度はある程度あるだろう.状態に対する精度は大きめか.   
分散は事前分布に対する不確実さを表すために大きめに.



```{r, cache=TRUE}
setwd("..")
invSpain <- ts(read.table("inst/extdata/invest2.dat")[,2] / 1000, start=1960)
set.seed(5672)

MCMC <- 12000
thin <- 1
gibbsOut <- dlmGibbsDIG(
  a.y=1, b.y=1000, a.theta=10, b.theta=1000,n.sample=MCMC,thin=thin,progressBar=F
  ,y=invSpain, mod=dlmModPoly(order=2)
  )
burn <- 2000
use <- MCMC - burn
from <- 0.05 * use
```

未知パラメータのMCMCサンプル・プロット

```{r,cache=TRUE}
invisible(lapply(list(gibbsOut$dV, gibbsOut$dW[,1], gibbsOut$dW[,2])
                 , FUN=function(x){plot(1:MCMC, x)}))
```

未知パラメータのMCMCサンプル時間平均・プロット

\[\bar{x}_t = \frac{1}{t}\sum _{s=1} ^{s=t} x_s \]

$t$をfrom から $T$までとする.

但し, burn-in 期間を除外した$x_t$を使う.

```{r,cache=TRUE}
invisible(
  lapply(
    list(gibbsOut$dV, gibbsOut$dW[,1], gibbsOut$dW[,2])
    , FUN=function(x){
      plot(ergMean(x=x[-(1:burn)],m=from), type="l", xaxt="n", xlab="", ylab="")
      at <- pretty(c(0,use), n=3)
      at[1] <- from
      axis(side=1, at=at -from, labels=format(at))
      }))
```

未知パラメータのMCMCサンプル自己相関・プロット

burn-inを除外しておく

```{r,cache=TRUE}
invisible(
  lapply(
    list(gibbsOut$dV, gibbsOut$dW[,1], gibbsOut$dW[,2])
    , FUN=function(x){
      acf(x[-(1:burn)])
      }))
```

各分散のMCMC平均値

* 注意
mcmcMeanをそのままprint使用とすると, knitr経由ではエラーになる.
そこでmatrixに変換しておく.

1行目が平均値 ,2行目が標準偏差
```{r, cache=TRUE}
library(DLMBook)
matrix(mcmcMean(cbind(gibbsOut$dV[-(1:burn)], gibbsOut$dW[-(1:burn),], deparse.level=1),sd=T),nrow=2)
```

2 variates-plot 

散布図を描いてみる
```{r,cache=TRUE}
library(DLMBook)
values <- cbind(gibbsOut$dV[-(1:burn)], gibbsOut$dW[-(1:burn),])
colnames(values) <- c("V", "W1", "W2")
invisible(
  combn(
    x=(1:3), m=2,
    FUN=function(x){
      plot(x=values[,x[1]], y=values[,x[2]]
           , xlab=colnames(values)[x[1]]
           , ylab=colnames(values)[x[2]]
           , col="black"
           )
      #       hist3D(x=seq(0,10, along.with=values[,x[1]]), y=c(0,0.01), z=values[,c(x[1],x[2])])
      NULL
      }
    , simplify=F))
```

**4.5.2 多変量への拡張**

SUTSEモデル

例:スペインとデンマークの投資額

4.5.1ではspainの投資額だけをモデル化した。
ここではデンマークの投資額もモデル化する。
$Y, ¥mu, ¥beta$それぞれの間の相関も考慮する（ブロック対角行列の相関係数行列）。

事前分布のハイパーパラメータ
$Y, W_\mu, W_\beta$に対するハイパーパラメータをそれぞれ$\delta_0, \delta_1, \delta_2$
としておく。これらだけで定まるわけではなく、他所与のは定数にしておく。

```{r,cache=TRUE}
setwd("..")
inv <- read.table("inst/extdata/invest2.dat", col.names=c("Denmark", "Spain"))
y <- ts(inv, frequency=1, start=1960)
## prior hyperparameters
delta0 <- delta2 <- 3;
delta1 <- 100
V0 <- (delta0 - 1) * diag(c(10^2, 500^2))
Wmu0 <- (delta1 -2) * diag(0.01^2, 2)
Wbeta0 <- (delta2 -2) * diag(c(5^2, 100^2))
## Gibbs sampling
MC <- 30000
TT <- nrow(y)
gibbsTheta <- array(0, dim=c(TT+1, 4, MC-1))
gibbsV <- array(0, dim=c(2,2,MC)) # Why? 2-2の分散行列なので
gibbsWmu <- array(0, dim=c(2,2,MC)) 
gibbsWbeta <- array(0, dim=c(2,2,MC)) 
mod <- dlm(FF=matrix(c(1,0), nrow=1) %x% diag(2),
           V = diag(2),
           GG = matrix(c(1,0,1,1),2,2) %x% diag(2),
           W = bdiag(diag(2), diag(2)),
           m0 = c(inv[1,1], inv[1,2], 0, 0),
           C0 = diag(x=1e7, nrow=4))
# starting values
mod$V <- gibbsV[,,1] <- V0/(delta0 - 2) # Why? Isn't this the expectation of V?
gibbsWmu[,,1] <- Wmu0/(delta1 - 2)
gibbsWbeta[,,1] <- Wbeta0/(delta2 - 2)
mod$W <- bdiag(gibbsWmu[,,1], gibbsWbeta[,,1])
# MCMC loop
set.seed(3420)
for(it in 1:(MC-1)){
  # generate states 
  modFilt <- dlmFilter(y, mod, simplify=T)
  gibbsTheta[,,it] <- theta <- dlmBSample(modFilt=modFilt)
  # update V
  S <- crossprod(y- theta[-1,] %*% t(mod$FF)) + V0
  gibbsV[,,it+1] <- solve(rwishart(df=delta0 + 1 + TT,p=2,Sigma=solve(S)))
  #何を解いている？- 引数bがなければ逆行列
  mod$V <- gibbsV[,,it+1]
  # update Wmu and Wbeta
  theta.center <- theta[-1,] - (theta[-(1+TT),] %*% t(mod$GG))
  SStheta.center <- crossprod(theta.center)
  SS1 <- SStheta.center[1:2, 1:2] + Wmu0
  SS2 <- SStheta.center[3:4, 3:4] + Wbeta0
  gibbsWmu[,,it+1] <- solve(rwishart(df=delta1+1+TT, Sigma=solve(SS1)))
  gibbsWbeta[,,it+1] <- solve(rwishart(df=delta2+1+TT, Sigma=solve(SS2)))
  mod$W <- bdiag(gibbsWmu[,,it+1], gibbsWbeta[,,it+1])
  }
```

MCMCプロット

分散行列$V, W_\beta$の時間平均プロットと自己相関

```{r,cache=TRUE}
burn <- 1:20000
datV <- list(list(sqrt(gibbsV[1,1,-burn]),expression(sigma[1])),
             list(sqrt(gibbsV[2,2,-burn]),expression(sigma[2])),
             list(gibbsV[1,2,-burn],expression(sigma[12]))
             )
datWbeta <- list(list(sqrt(gibbsWbeta[1,1,-burn]),expression(sigma[1])),
                 list(sqrt(gibbsWbeta[2,2,-burn]),expression(sigma[2])),
                 list(gibbsWbeta[1,2,-burn],expression(sigma[12]))
                 )
plotVarianceMatrixMCMC <- function(dat){
  par(mar=c(2,4,1,1)+0.1, cex=0.8)
  par(mfrow=c(3,2))
  invisible(lapply(dat, FUN=function(i){
    plot(ergMean(i[[1]]), type="l",
         main="",cex.lab=1.5, ylab=i[[2]],
         xlab="MCMC iteration")
    acf(i[[1]],main="")
    }))
  }
plotVarianceMatrixMCMC(datV)
plotVarianceMatrixMCMC(datWbeta)
data.frame(
  cbind(mcmcMean(gibbsV[1,1,-burn]),mcmcMean(gibbsV[2,2,-burn]),mcmcMean(gibbsV[1,2,-burn])))
data.frame(
  cbind(mcmcMean(gibbsWbeta[1,1,-burn]),mcmcMean(gibbsWbeta[2,2,-burn]),mcmcMean(gibbsWbeta[1,2,-burn])))
data.frame(
  cbind(mcmcMean(gibbsWmu[1,1,-burn]),mcmcMean(gibbsWmu[2,2,-burn]),mcmcMean(gibbsWmu[1,2,-burn])))
```

状態のMCMC平均プロット

```{r,cache=TRUE}

mean.theta.1 <- mcmcMean(x=t(gibbsTheta[,1,-burn]),sd=F)
mean.theta.2 <- mcmcMean(x=t(gibbsTheta[,2,-burn]),sd=F)
par(mar=c(2, 4, 1, 2) + 0.1)
par(mfrow=c(2,1))
plot(mean.theta.1, col="red", lty="solid", type="o")
lapply(X=1:100,FUN=function(i){
  lines(gibbsTheta[,1,-burn][,i], col="grey", cex=0.1)
  })
lines(mean.theta.1, col="red", lty="solid", type="o")

conf.interval <- 0.9
upper1 <- sapply(X=1:(dim(x=gibbsTheta)[1]), FUN=function(t){
  quantile(gibbsTheta[t,1,-burn],conf.interval)
  })
lower1 <- sapply(X=1:(dim(x=gibbsTheta)[1]), FUN=function(t){
  quantile(gibbsTheta[t,1,-burn],1-conf.interval)
  })
lines(upper1, col="blue")
lines(lower1, col="blue")

```
