Chapter 4
========================================================

**4.1 最尤推定**

```{r}
library(DLMBook)
setwd("..")
y <- ts(read.table(file="inst/extdata/lakeSuperior.dat", skip=3)[,2], start=c(1900,1))
build <- function(param){
  dlmModPoly(order=1, dV=exp(param[1]), dW=exp(param[2]))
}
fit <- dlmMLE(y=y, parm=rep(0,2), build=build)
print(fit)
mod <- build(fit$par)
dat.filtered <- dlmFilter(y=y, mod=mod)
print(unlist(dat.filtered$mod[c("V","W")]))
```

### 状態の推定

```{r}
dat.filt.stddev <- sqrt(ts(unlist(dlmSvd2var(dat.filtered$U.C, dat.filtered$D.C))[-1],start=c(1900,1)))
conf.interval <- 0.5
conf.width <- qnorm(0.5 + 0.5 * conf.interval) * dat.filt.stddev
y.filt <- dropFirst(dat.filtered$m)
upper <- y.filt + conf.width
lower <- y.filt - conf.width
dt <- TStoDF(obj.ts=ts.intersect(y, y.filt, upper, lower))
ggplot(data=dt, aes(x=t, y=value, colour=variable)) + geom_line() + scale_color_manual(values=c("black", "red", "blue", "blue"))
```

### 予測

```{r}
dt <- DLMFilteredPredictionToDF(dlmFiltered=dat.filtered,exclude.indices=c(1:2),conf.interval=0.2)
hitRate <- PlotDLMFilteredPredictionDF(dfs=dt)
print(hitRate)
```

**補足**
1期先予測分布とイノベーションの標準偏差
いま$F=1$に注意すると,次の2つの計算方法で一致することを確認できる.

```{r}
library(DLMBook)
sqrt(unlist(dlmSvd2var(dat.filtered$U.R,dat.filtered$D.R)) + mod$V)
residuals(dat.filtered)$sd

```

### 最尤推定により推定された分散の標準誤差

頻度論

推定された値の分布を考えて、その標準偏差を求めようという話。

```{r}
library(DLMBook)
fit <- dlmMLE(y=y, parm=rep(0,2), build=build, hessian=T)
avarLog <- solve(a=fit$hessian) # aymptotic variance log かな
avar <- diag(exp(fit$par)) %*% avarLog %*% diag(exp(fit$par)) # Delta method
vw.sdv <- sqrt(diag(avar))
print(vw.sdv) # estimated standard errors
print(unlist(dat.filtered$mod[c("V","W")]))
```

4.4.3 Gibbs sampling on a local level model
=====

model : local level model  
精度 : $\psi_1, \psi_2$  
精度のprior : Gamma distribution $g(a_i, b_i)$, $a$をshape, $b$をrateという?

1. 初期化
2. Applying Kalman-filter to the data on the model with the parameter
3. Backward sampling the all states on the posterior
4. 
```{r}
a1 <- 2
b1 <- 0.0001
a2 <- 2
## starting values
psi1 <- 1
psi2 <- 1
mod_level <- dlmModPoly(order=1, dV=1/psi1, dW=1/psi2)

mc <- 1500
psi1_save <- numeric(mc)
psi2_save <- numeric(mc)
n <- length(Nile)
sh1 <- a1 + n / 2
sh2 <- a2 + n / 2
set.seed(10)

for (it in 1 : mc)
{
  ## draw the states: FFBS
  filt <- dlmFilter(Nile, mod_level)
  # 事後分布からの状態のサンプリング: 状態は本モデルではlevelを表すのでlevelとする
  level <- dlmBSample(modFilt=filt)
  ## draw observation presicion psi1
  rate <- b1 + crossprod(Nile - level[-1]) / 2
  psi1 <- rgamma(n=1, shape=sh1, rate=rate)
  ## draw system presicon psi2
  
}
```
