Title
========================================================

Chapter 3.

Regression

```{r, cache=T}
setwd("..")
library(DLMBook)
f <- file.path("inst/extdata/P.dat")
capm_1(f)
```

デンマークとスペインの年間投資額
SUTSE

それぞれは線形成長モデル
$$Y_t = \mu_t + v_t $$
$$\mu_t = \mu_{t-1} + \beta_{t} + w_{\mu , t} $$ 
$$\beta_t = \beta_{t-1} + w_{\beta , t} $$

1期先予測と実現値を同時刻で比較するなら,tにおける1期先予測の値を
t+1での実現と比較すればよい.
dlmFiltered objectのyは観測値であり, fは予測値である.
yのi行目はi番目の観測値を表すが、fのi行目はyのi行目に対する予測値を表す.
i+1行目に対する予測値ではないことに注意.
要するに単純に同じ行同士で比較すればよい.

```{r}
library(DLMBook)
mod <- dlmModPoly(order=2)
mod$FF <- mod$FF %x% diag(2)
mod$GG <- mod$GG %x% diag(2)
W1 <- matrix(0,2,2)
W2 <- diag(c(49,437266))
W2[1,2] <- W2[2,1] <- 155
mod$W <- bdiag(W1, W2)
V <- diag(c(72,14353))
V[1,2] <- V[2,1] <- 1018
mod$V <- V
mod$m0 <- rep(0,4)
mod$C0 <- diag(4) * 1e7

invest <- ts(read.table("inst//extdata/invest2.dat",skip=0
                        , colClasses="numeric")[,]
             , start=1960)
investFilt <- dlmFilter(y=invest, mod)
conf.interval <- 0.5
dt1 <- DLMFilteredPredictionToDF(
  dlmFiltered=investFilt,exclude.indices=c(1:2), columnIndex=1
  , conf.interval=conf.interval)
dt2 <- DLMFilteredPredictionToDF(
  dlmFiltered=investFilt,exclude.indices=c(1), columnIndex=2
  , conf.interval=conf.interval)
print(conf.interval)
dfs <- list(dt1, dt2)
lapply(X=c(1:2), FUN=function(i){
  temp <- dfs[[i]]
  PlotDLMFilteredPredictionDF(dfs=temp)
  NULL
  })
```

**株式の超過収益率**

一見無関係な回帰モデル

Seemingly Unrelated Regression(SUR) model

それぞれは動的回帰モデル
$$Y_{i,t} = \alpha_{i,t} + \beta_{i,t} * x_{t} + v_{i,t} $$
$$\alpha_{i,t} = \alpha_{i, t-1}  + w_{1,i,t} $$ 
$$\beta_{i,t} = \beta_{i, t-1}  + w_{2,i,t} $$
$$i = 1, \dots , m $$
に従う. これをクロネッカー積を用いてまとめて表現すると以下のようになる。
\[Y_t = (F_t \otimes I_m)\theta_t + v_t, v_t \sim N(0,V) \]
\[\theta_t = (G \otimes I_m) \theta_{t-1} + w_t, w_t \sim N(0,W)\]

```{r}
setwd("..")
data.path <- "inst/extdata/P.dat"
dat <- read.table(data.path, header=T) * 100
dat.ts <- ts(dat, start=c(1978,1),frequency=12)
y <- dat.ts[,1:4] - dat.ts[,"RKFREE"]
colnames(y) <- colnames(dat)[1:4]
market <- dat.ts[,"MARKET"] - dat.ts[,"RKFREE"]
```

ちょっとプロット

```{r}
library(DLMBook)
dat.df <- TStoDF(obj.ts=dat.ts)
g <- ggplot(data=dat.df, aes(x=t, y=value, colour=variable)) + geom_point() + geom_line()
g
excess.return.ts <- dat.ts[,1:5] - dat[,"RKFREE"]
excess.return.df <- TStoDF(obj.ts=excess.return.ts)
g <- ggplot(data=excess.return.df, aes(x=t, y=value, colour=variable)) 
g <- g + geom_point() + geom_line() + ggtitle("Excess Return")
g

```

ベータの推定

```{r}
library(DLMBook)
### Set up the model
m <- NCOL(y)
CAPM <- dlmModReg(X=market)
CAPM$FF <- CAPM$FF %x% diag(m)
CAPM$GG <- CAPM$GG %x% diag(m)
CAPM$JFF <- CAPM$JFF %x% diag(m)
CAPM$W <- CAPM$W %x% matrix(0,m,m)
CAPM$W[-(1:m), -(1:m)] <- 
  c(8.253e-07, -3.172e-05, -4.267e-05, -6.649e-05,
    -3.172e-05, 0.001377, 0.001852, 0.002884,
    -4.267e-05, 0.001852, 0.002498, 0.003884,
    -6.649e-05, 0.002884, 0.003884, 0.006057)
CAPM$V <- CAPM$V %x% matrix(0,m,m)
CAPM$V[] <- 
  c(41.06, 0.01571, -0.9504, -2.328,
    0.01571, 24.23, 5.783, 3.376,
    -0.9504, 5.783, 39.2, 8.145,
    -2.328, 3.376, 8.145, 39.29)
CAPM$m0 <- rep(0, 2 * m)
CAPM$C0 <- diag(1e7, nrow=2 * m)

### Smooth
CAPMSmooth <- dlmSmooth(y, CAPM)
### plots
plot(dropFirst(CAPMSmooth$s[, m+c(1:m)]),
     lty = c("13", "6413", "431313", "B4"),
     plot.type = "s", xlab="", ylab = "Beta")
abline(h=1, col="darkgrey")
legend("bottomright", legend=colnames(y), bty = "n",
       lty = c("13", "6413", "431313", "B4"), inset = 0.05)
s <- CAPMSmooth$s
colnames(s) <- rep(colnames(dat[,1:4]), 2)
dt <- TStoDF(obj.ts=s[,m+c(1:m)])
g <- ggplot(data=dt, aes(x=t, y=value, colour=variable)) 
g <- g + geom_point() + geom_line() + ggtitle("Beta")
g

dt <- TStoDF(obj.ts=s[,c(1:m)])
g <- ggplot(data=dt, aes(x=t, y=value, colour=variable)) 
g <- g + geom_point() + geom_line() + ggtitle("Alpha (time independent)")
g


```

**補足**
```
residuals(dlmのobject)
```
関数は標準化イノベーションと、イノベーションの標準偏差を返す。
1変数で考えれば, イノベーションの標準偏差と, 1期先予測分布の分散行列Qは一致する。

